【裁判字號】    99,訴,608
【裁判日期】    991029
【裁判案由】    損害賠償
【裁判全文】
臺灣桃園地方法院民事判決               99年度訴字第608號
原      告  甲○○
被      告  乙○○
上列當事人間請求損害賠償事件，於民國99年10月11日言詞辯論
終結，本院判決如下：
    主      文
被告應給付原告新台幣捌仟元，及自民國九十九年四月二十四日
起至清償日止按週年利率百分之五計算之利息。
原告其餘之訴駁回。
訴訟費用由被告負擔十分之一，餘由原告負擔。
本判決原告勝訴部分，得假執行。但若被告以新台幣捌仟元為原
告供擔保後，得免假執行。
    事實及理由
一、原告主張略以：
  (一)原告與被告於民國98年09月18日共同出資購買本院所法拍之
    門牌號碼桃園縣中壢市○○路○ 段（下稱系爭房屋），每人
    各出資保證金新台幣（下同）158,000 元，餘額議定向聯邦
    銀行大園分行申貸，雙方應有部分各1/2 。嗣系爭房屋於99
    年03月09日經由兩造所委託之訴外人三商五福不動產仲介經
    紀有限公司（下稱仲介公司）出售與訴外人游茂蘭（下稱游
    茂蘭），數日後系爭房屋漏水，經仲介公司協商賠償事宜不
    成，原告遂發存證信函給游茂蘭及被告等人，請游茂蘭依法
    聲請本院調解，被告不願意，並要求原告退出及簽授權書與
    切結書，表明所剩價金全歸被告所有，全權授權被告處理系
    爭房屋買賣事宜，從此與原告無關。原告遂應其意而於99年
    03月23日簽立切結書，惟簽畢當時被告隨即口出惡言，恐嚇
    原告稱：世界很小，總有一天會遇到的，沒關係大家走著瞧
    ，並說幾萬元就把你的人格看清楚了等語，誣蔑原告。而於
    當晚22時15分許，被告至原告工作單位即中華航空修護園區
    二機工具庫，在眾人面前大聲咆哮，惡意誣指原告設局騙他
    、坑他、吃他，原告好言相勸請被告離去，被告卻繼續斥罵
    ，影響原告工作心情及秩序，原告乃拿起電話準備叫警衛，
    被告始立即離去。嗣於99年03月28日21時30分許，被告又至
    原告工作單位惡言相向，且未經他人同意即拿出手機攝錄，
    引起原告同事騷動，議論紛紛，使原告無法安心工作。後於
    99年03月31日中午，被告再度至原告工作單位向原告同事誣
    指原告設局騙他、坑他、吃他，並到處放話中傷原告。被告
    惡意誣蔑原告，已造成原告名譽及人格上侮辱，影響原告之
    工作心情，精神飽受傷害，爰依民法第195 條規定，請求被
    告賠償原告精神慰撫金10萬元。
  (二)聲明：被告應給付原告10萬元，及自起訴狀繕本送達翌日起
    至清償日止按週年利率5 ％計算之利息。
二、被告抗辯略以：
  (一)被告與原告為同事，就兩造合資買賣系爭房屋價款一事，曾
    多次以電話、簡訊、存證信函、向桃園縣平鎮市調解委員會
    申請調解，欲與原告協調，惟原告均避不見面，被告不願意
    因私人問題造成諸多困擾，故以和為貴、低調之態度處理此
    事，並無造謠、四處放話中傷原告，原告誇大其詞，所述亦
    多與事實不合。
  (二)99年03月23日、同年月28日被告選擇晚上原告之辦公室人少
    的時候去找原告，只是欲與之商量事情如何解決，並無騷擾
    或辱罵原告，因被告希望能與原告私下和解解決，不要把事
    情搞大讓公司知道，至於被告拿手機是欲攝影存證，證明被
    告有來找原告協商，惟仍遭原告拒絕，原告當場說要對被告
    提告後，被告就沒有再去找原告。
  (三)被告就兩造合資買賣系爭房屋一事，已另案對原告提起民事
    訴訟（案由為請求給付買賣價金），該案雖經本院中壢簡易
    庭99年度壢簡字第402 號判決駁回，惟被告已經提起上訴（
    本院99年度簡上字第145 號）。
  (四)答辯聲明：1.駁回原告之訴。2.如受不利之判決，願供擔保
    請准宣告免為假執行。
三、本院之判斷：
  (一)原告主張：兩造於98年09月18日共同出資向本院購買法拍之
    系爭房屋，每人各出資保證金158,000 元，餘額議定向聯邦
    銀行大園分行申貸，雙方應有部分各1/2 。嗣系爭房屋於99
    年03月09日經由兩造所委託之仲介公司出售與訴外人游茂蘭
    ，數日後系爭房屋漏水，仲介公司協商賠償事宜不成，原告
    遂發存證信函給游茂蘭及被告等人，請游茂蘭依法聲請本院
    調解，之後被告要求原告退出及簽立授權書與切結書，表明
    所剩價金全歸被告所有，並全權授權被告處理系爭房屋買賣
    事宜，從此與原告無關，原告乃應其意而於99年03月23日簽
    立切結書等情，業據原告提出買賣契約書（本院卷第24至29
    頁）、存證信函（上載原告之寄送日期為99年03月23日，見
    99年壢小調字第135 號案卷第7 頁）、切結書（見本院卷第
    102 頁）等影本各1 份在卷為憑，並為被告所不爭執，足信
    屬實。
  (二)原告另主張：被告於99年03月23日原告甫簽畢系爭切結書當
    時，即口出惡言，於同日晚間22時15分許，被告竟至原告工
    作單位即中華航空修護園區二機工具庫，在眾人面前大聲咆
    哮，惡意誣指原告設局騙他、坑他、吃他，影響原告工作心
    情及秩序，原告勸阻未果乃拿起電話準備叫警衛，被告始立
    即離去。嗣於99年03月28日21時30分許，被告又至原告工作
    單位惡言相向，且未經他人同意即拿出手機攝錄，引起原告
    同事騷動，議論紛紛，使原告無法安心工作。後於99年03月
    31日中午，被告再度至原告工作單位向原告同事誣指原告設
    局騙他、坑他、吃他，並到處放話中傷原告，造成原告名譽
    及人格受損，精神上飽受傷害等情，則為被告所否認，並以
    前詞置辯。經查：
  1.依被告所自陳：我在99年03月23日、03月28日有到原告的辦
    公室等語（見本院卷第37頁背面之99年07月09日言詞辯論筆
    錄），及其另稱：「（法官問：原告稱你去找過他3 次？）
    有碰到面是2 次」、「另外有一次我去原告的庫房，因為當
    班會有2人 ，當時我也要上班，我們上班都是在那個區域，
    所以（我）去原告的庫房問，當時只有1 人當班，我問他原
    告今天有無來上班，該人回答沒有，我就走了」等語（分別
    見本院卷第51頁、同頁背面之99年09月01日言詞辯論筆錄）
    ，以此對照於原告之前揭主張，應認原告所述：被告曾分別
    於99年03月23日晚間、03月28日晚間21時30分及03月31日中
    午至原告之工作地點等情，堪予採信。
  2.證人丙○○到庭證稱略以：我目前在中華航空公司的修護工
    廠任職，與原告在相同的地點（庫房）工作，修護人員有需
    要都會到我們工作的庫房借工具，有見過被告因工作上關係
    來庫房借東西，另有一次看到被告不是來借東西，那一次被
    告進來我們庫房跟原告大小聲，當時剛好我在交接班，時間
    約晚上10時15分左右，就看到被告進來大小聲，被告講什麼
    我不清楚，因為時間已經很久了，庫房的門是自動門，要進
    來時有按鍵可以按，按鍵後門就打開，過幾秒後會自動關上
    。我印象中當時原告有拿電話要撥打，我不清楚是要撥打給
    誰，後來被告就走了，被告從進來到離開期間約1 至2 分鐘
    左右等語（詳見本院99年09月01日言詞辯論筆錄），對照兩
    造所述，可知證人丙○○所述應為原告所指99年03月23日晚
    間22時15分之事件。被告對此雖抗辯稱：當時我去找原告是
    說我們2 人間的事，不要搞大，希望私下和解，不要讓公司
    知道，我沒有鬧或謾罵、造謠，只是聲音比較大等語，惟按
    諸常情，若被告前往原告工作地點之目的係欲與之私下和解
    ，態度上理應較為和緩甚至退讓，然被告當時之態度卻係大
    小聲，是被告之前開辯解尚難憑採；此外，參以被告於本院
    另案99年度簡上字第145 號民事事件中即當庭陳稱：「（法
    官問：既然99年03月10日已經說好利潤一人一半，為何現在
    又要主張你可以得到利潤90％？）當時是因為兩造各取得房
    屋所有權的一半，但是後來覺得被（甲○○）騙了」等語（
    見該案99年09月14日準備程序筆錄，影本附於本院卷第96頁
    ），從而，原告所稱：被告當天大聲叫囂並說原告騙他、坑
    他、吃他一節，應屬可採。據上，原告主張：被告於99年03
    月23日晚間22時15分許至原告工作地點大聲咆哮，口出：原
    告設局騙他、坑他、吃他，經原告勸阻未果乃拿起電話準備
    叫警衛，被告始立即離去等節，堪信屬實。
  3.關於99年03月28日晚間之事件，依被告自陳略以：但我拿手
    機出來並沒有攝影，只是假裝要攝影等語，參酌前揭同年03
    月23日所發生事件之經過，應認原告所稱：03月28日晚間21
    時30分許，被告又至原告工作單位惡言相向，且未經他人同
    意即拿出手機攝錄，引起原告同事騷動，議論紛紛等語，亦
    堪予採信。
  4.至關於99年03月31日中午之事件，原告雖主張：被告再度至
    原告工作單位向原告同事誣指原告設局騙他等語，惟查當日
    原告並未在場，原告並自承前揭主張係經同事之轉述而知，
    被告固不否認有前往原告工作地點未遇原告之情，然已否認
    口出惡言，是原告既無法提出其他證據以資佐證，應認原告
    之此部分主張尚難採信。
  (三)按因故意或過失，不法侵害他人之權利者，負損害賠償責任
    ；不法侵害他人之身體、健康、名譽、自由、信用、隱私、
    貞操，或不法侵害其他人格法益而情節重大者，被害人雖非
    財產上之損害，亦得請求賠償相當之金額。民法第184 條第
    1 項前段、第195 條第1 項前段分別定有明文。如前所述，
    兩造間雖因合資買賣法拍屋之獲利分配而有糾紛，然被告於
    99年03月23日已應原告之要求而簽立切結書，切結書內容已
    載明「茲收到乙○○先生新台幣…，爾後中壢市○○路○ 段
    208 巷38號10樓之售屋案件均與本人無關，全權授權乙○○
    處理，特書此書，以資為證」等語（見本院卷第102 頁），
    惟於兩造達成上開共識後，被告卻又反悔而認為獲利分配不
    公，對此，被告本得另循法律或私人合法途徑謀求解決，然
    被告卻採取兩度前往原告工作地點，在其他不知事件原委之
    原告同事面前，口出：原告設局騙他、坑他、吃他等語，此
    舉顯足以影響其他同事對原告產生負面之評價、觀感或疑慮
    ，足認已損害原告之名譽權、人格權，從而，原告請求被告
    賠償相當金額之慰撫金，核無不合。
  (四)按精神慰撫金之審酌標準，應斟酌雙方之身分、地位、資力
    與加害之程度及其他各種情形核定相當之數額，其金額是否
    相當，自應依實際加害情形與被害人所受之痛苦及雙方之身
    分、地位、經濟狀況等關係決定之。茲審酌兩造之身分、地
    位、職業、經濟狀況等（兩造均任職於中華航空公司相同部
    門，原告在倉庫，被告負責維修；另兩造之薪資及所得資料
    ，詳參本院依職權調閱之兩造財產所得調件明細表，見本院
    卷第54至73頁），及原告因被告上開行為致其精神上所受之
    痛苦及名譽上所受貶損之程度等一切情狀，本院認為原告請
    求之精神慰撫金以8 千元為適當，原告逾此範圍之請求，尚
    屬過高，應予駁回。
四、綜上所述，原告依侵權行為之法律關係，請求被告給付8 千
    元，及自起訴狀繕本送達翌日即99年04月24日起至清償日止
    按週年利率5 ％計算之法定遲延利息，為有理由，應予准許
    。至逾此範圍之請求，則屬無據，不應准許。
五、末按，所命給付之金額或價額未逾50萬元之判決，法院應依
    職權宣告假執行，民事訴訟法第389 條第1 項第5 款定有明
    文。經查，本件原告勝訴部分，所命被告給付之金額未逾50
    萬元，是以應依職權為假執行之宣告。而被告就原告勝訴部
    分另陳明願供擔保聲請免為假執行，經核要無不合，爰酌定
    相當金額准許之。
六、本件事證已臻明確，兩造其他攻擊、防禦方法及提出未經援
    用之證據，經斟酌後認不影響判決結果，爰不另予逐一論述
    。
七、結論：原告之訴為一部有理由，一部無理由，依民事訴訟法
    第79條、第389 條第1 項第5 款、第392 條第2 項，判決如
    主文。
中    華    民    國    99    年    10    月    29    日
                        民事第三庭    法  官  周玉
以上正本係照原本作成
如對本判決上訴，須於判決送達後20日內向本院提出上訴狀。如
委任律師提起上訴者，應一併繳納上訴審裁判費。
中    華    民    國    99    年    11    月    1     日
                                      書記官  楊郁馨

司法院資訊處製作；財團法人民間司法改革基金會備份。
